---
title: "Installation de `tvCoef`"
---

Pour utiliser `tvCoef`, il faut il faut avoir la version 17 de Java (ou une version supérieure).

Pour savoir quelle version de Java est utilisée par R, utiliser le code suivant :
```{r, eval = TRUE}
library(rJava)
.jinit()
.jcall("java/lang/System", "S", "getProperty", "java.runtime.version")
```

Si le résultat n'est pas sous la forme `"17xxxx"` c'est que vous n'avez pas Java 17 !

Si l'on a pas cette version d'installée et que l'on n'a pas les droits d'administrateur pour installer Java il faut alors installer une version portable de Java.
Pour installer une version portable de java, télécharger par exemple le fichier `Windows 10 x64 Java Development Kit` disponible sur <https://jdk.java.net/java-se-ri/17>, le dézipper et le mettre par exemple sous `"D:/Programmes/jdk-17"`.  

Pour configurer R avec une version portable de Java, trois solutions :

1. Avant **avant tout chargement de package nécessitant Java (`rJava`...)** (si vous avez lancé le code précédent, relancez donc R) :
```{r, eval = FALSE}
Sys.setenv(JAVA_HOME='D:/Programmes/jdk-17')
```

2. Pour éviter de faire cette manipulation à chaque fois que l'on relance R, deux solutions :  

    a. modifier le `JAVA_HOME` dans les variables d'environnement de Windows (voir <https://confluence.atlassian.com/doc/setting-the-java_home-variable-in-windows-8895.html>).
    
    b. modifier le `.Renviron` : depuis R lancer le code `file.edit("~/.Renviron")`{.r}, ajouter dans le fichier le chemin vers la version portable de Java comme précédemment (`JAVA_HOME='D:/Programmes/jdk-17'`), sauvegarder et relancer R.

Il reste maintenant à installer les packages :

```{r, eval = FALSE}
remotes::install_github("palatej/rjd3toolkit")
remotes::install_github("palatej/rjd3sts")
remotes::install_github("AQLT/tvCoef")
```

Si vous utilisez un ordinateur professionnel, pensez à configurer le proxy pour que ces commandes puissent fonctionner (voir <https://www.book.utilitr.org/01_r_insee/fiche-personnaliser-r#le-fichier-.renviron>).
Pour cela vous pouvez utiliser `curl::ie_get_proxy_for_url()` pour récupérer l'adresse du proxy et ajouter deux variable `http_proxy` et `https_proxy` dans les variables d'environnement.
